臺灣高雄地方法院刑事判決　　　　　　 94年度簡上字第553號
上　訴　人　臺灣高雄地方法院檢察署檢察官
被　　　告　乙○○
　　　　　　　　　　（現另案於臺灣高雄看守所羈押中）
上列上訴人因被告竊盜案件，不服本院高雄簡易庭中華民國94年
4 月29日94年度簡字第2072號第一審簡易判決（聲請簡易判決處
刑案號：94年度偵字第6275號），提起上訴及移送併辦（94年度
偵字第16429 號、94年度偵字第11707 號），本院管轄之第二審
合議庭自為第一審判決如下：
    主  文
原判決撤銷。
乙○○連續攜帶兇器竊盜未遂，累犯，處有期徒刑捌月。
    事  實
一、乙○○前於民國92年間，因竊盜案件，經本院以92年度簡字
    第2306號判處有期徒刑2 月確定，並於93年1 月31日執行完
    畢。詎仍不知悔改，復基於意圖為自己不法所有之概括犯意
    ，連續於：
  (一)94年3 月12日8 時30分許，騎乘其所有車號YET-007 號重型
    機車，行經高雄市（聲請簡易判決處刑書誤載為高雄山）前
    鎮區○○○路與鄭和路口旁，見甲○○所有而停放於該處之
    車號YU-8766 號自用小客車之右後車窗未關，遂將手伸進車
    內開啟該自用小客車之右後車門後，徒手竊取甲○○所有而
    放置於該自用小客車上之圓鋸機5 台、電鑽2 台、剪鐵機1
    台，得手後，將竊得之物品放置在其機車之腳踏板上，並騎
    乘該機車離去，嗣因某姓名及年籍均不詳之民眾查覺，而緊
    急報警，另一目擊乙○○行竊過程之民眾黃景賢則尾隨乙○○騎乘機車之行駛路線，在高雄市○○○路243 巷9 號前，
    與據報前往處理之警員，一同將乙○○攔下而查獲。
  (二)同年4 月29日11時許，在高雄市○○區○○路223 號前，徒
    手竊得某姓名及年籍均不詳人之士所有而放置於某車牌號碼
    不詳之藍色自用小貨車上之電線3 捲、電鑽1 支、螺絲起子
    1 支後，復於同日12時許，持上開竊得客觀上足以危害人生
    命、身體，且可供兇器使用之螺絲起子1 支，在同區○○街
    21號前，以該螺絲起子進行撬開戊○○所有車號ZL-5223 號
    自用小客貨車之車窗，而著手行竊之際，為戊○○即時發覺
    ，並報警查獲，致未能得逞，而扣得該不詳人士所有之電線
    3 捲、電鑽1 支、螺絲起子1 支。
  (三)同年6 月19日10時許，騎乘其所有車號YET-707 號重型機車
    ，行經高雄縣鳳山市○○路與文濱路口時，見丙○○所有而
    停放於該處之車號VQ-2697 號廂型車之車門未關，遂進入車
    內，著手竊取丙○○所有而放置於該車上之電鑽1 支時，為
    在旁工作之丙○○發覺，而趨前抓扯乙○○，並呼喊抓賊，
    乙○○因右手遭丙○○拉扯，致手中之電鑽掉落，而未能竊
    取得逞，並快步逃離現場。嗣經警依乙○○遺留在現場之機
    車，循線於同年7 月15日16時5 分許，在高雄縣鳳山市○○○路與新富路口「四季豆」冷飲店前，查獲乙○○。
二、案經高雄市政府警察局苓雅分局報告臺灣高雄地方法院檢察
    署檢察官聲請簡易判決處刑，以及高雄市政府警察局三民第
    二分局、苓雅分局、高雄縣政府警察局移送臺灣高雄地方法
    院檢察署檢察官移送併辦。
    理  由
壹、程序方面：
    按被告以外之人於審判外之陳述，雖不符刑事訴訟法第159
    條之1 至第159 條之4 規定，而經當事人於審判程序同意作
    為證據，法院審酌該言詞陳述或書面陳述作成時之情況，認
    為適當者，亦得為證據；當事人、代理人或辯護人於法院調
    查證據時，知有第159 條第1 項不得為證據之情形，而未於
    言詞辯論終結前聲明異議者，視為有前項之同意，刑事訴訟
    法第159 條之5 定有明文。本案被告乙○○對於證人即目擊
    被告竊盜過程之民眾黃景賢、被害人甲○○、戊○○、丙○○於警詢中所為之陳述，於本院準備程序明確表示：不爭執
    證據能力等語（見本院卷第30頁），且於言詞辯論終結前，
    均未聲明異議，依法自應視為被告同意上開證人於警詢中所
    為之陳述，得作為證據，本院審酌上開證人於警詢中所為陳
    述作成時之狀況，認為適當，依刑事訴訟法第159 條之5第1
    項之規定，為傳聞法則之例外，應有證據能力。
貳、實體方面：
一、訊據被告固坦承於上揭時、地，分別竊取證人甲○○所有之
    圓鋸機5 台、電鑽2 台、剪鐵機1 台、不詳人士所有之電線
    3 捲、電鑽1 支、螺絲起子1 支得逞，並著手竊取丙○○所
    有而放置於車號VQ-2697 號廂型車內之電鑽1 支時，為丙○○發覺而未得手等事實，惟辯稱：伊於94年4 月29日11時許
    ，在高雄市○○區○○路223 號前，自不詳人士所有之自用
    小客貨車竊得電線3 捲、電鑽1 支、螺絲起子1 支後，於同
    日12時許，持螺絲起子準備竊取戊○○所有車號ZL-5223 號
    自用小貨內之物品時，因發現車窗上鎖，即放棄行竊之念頭
    而準備離去，卻遭證人戊○○攔阻。而伊於同年6 月19日著
    手竊取丙○○所有廂型車內之電鑽時，尚未取得電鑽，即為
    丙○○發現，並上前抓伊，伊因不小心撥到電鑽，電鑽始掉
    落地上云云。
二、經查：
  (一)上揭2 次普通竊盜既遂、1 次攜帶兇器竊盜未遂及1 次普通
    竊盜未遂之事實，業據被告分別於94年3 月12日、同年4 月
    29日、同年7 月15日警詢時，供稱：「我是於8 時30分（指
    94 年3月12日8 時30分）許，騎機車行經經高雄市前鎮區○○○路與鄭和路旁時，見自用小客車YU-8766 右後車窗未關
    ，我就伸手進入車內將右後車門打開，並竊走8 台木工工具
    」、「我是於94年4 月29日12時許，在高雄市○○區○○里
    ○○街21號前，以螺絲起子撬開自用小客貨車（車號ZL-522
    3）車 窗，正要進入該車竊取財物時為警發現」、「該螺絲
    起子1 把及遺留在現場電線3 捲及電鑽1 把，是我於94年4
    月29日11時左右，在高雄市○○區○○里○○路223 號前，
    在1 部深藍色自小貨車（車號不詳，已駛離現場）車上竊取
    ，再用所竊螺絲起子1 把至高雄市○○區○○街21號前，撬
    開自小客貨車（車號ZL-5225）車 窗竊取財物」、「在文衡
    路與文濱路口附近‧‧‧我發現被害人丙○○的車號：VQ-2
    697 號廂型車因車門未關，我當時進入車內欲竊取車內所放
    置之電鑽等施工工具，但被害人發現後，我即丟下我所有之
    車號：YET-070 號重機車在現場，獨自跑步逃逸」等語綦詳
    ，核與證人黃景賢、甲○○、戊○○、丙○○等4 人證述情
    節相符，並有查獲照片共15幀、贓物認領保管單1 紙附卷可
    稽，復有被告竊得不詳人士所有之電線3 捲、電鑽1 支，以
    及被告竊得並供其著手竊取戊○○所有自用小客貨車內物品
    之螺絲起子1 支扣案可憑，而堪認定。
  (二)被告雖於本院審判期日否認持竊得之螺絲起子著手撬開戊○○所有車號ZL-5223 號自用小客貨車之車窗而行竊，然其迭
    於警詢、偵查及本院準備程序中，均明確供稱：伊持竊得之
    螺絲起子著手撬開戊○○所有車號ZL-5223 號自用小客貨車
    之車窗，以竊取車內之財物，但未及將車窗撬開之際，即為
    車主發覺等語不諱，而證人即被害人戊○○亦證稱：伊目睹
    發現被告手持螺絲起子，正在撬開伊車輛右側後車門玻璃窗
    等語，核與被告前揭供述相符，而卷附查獲照片亦顯示該自
    用小客貨車之車窗鐵框有翹起之現象，堪認被告於警詢、偵
    查及本院準備程序中所為之供述，方屬實情，其事後翻異前
    詞，尚非可採。再審酌被告並不否認確曾持其竊得之螺絲起
    子，準備竊取證人戊○○所有上開自用小客貨車內之財物，
    則被告持螺絲起子充作行竊工具之目的，即在於使用螺絲起
    子破壞車子之車門或車窗，自無可能僅因證人戊○○所有上
    開自用小客貨車之車門及車窗，均已上鎖，即行放棄之理！
    由此益證，被告辯稱：伊持螺絲起子準備行竊，但證人戊○○所有之自用小客貨車車窗上鎖，即放棄離去云云，無非係
    臨訟卸責之詞，要無足採。
  (三)按「上訴人既以竊財之犯意，以鐵線打開計程車門，雖因防
    盜器聲響始未得手，自屬已達於實行竊盜之著手行為階段」
    ，最高法院73年度台上字第1637號判決參照。本案被告基於
    竊取他人財物之犯意，以竊得之螺絲起子1 支進行撬開戊○○所有之自用小客貨車車窗之舉動，雖因證人戊○○即時發
    覺，予以阻止，而未能竊取得逞，然被告持螺絲起子撬開車
    窗之行為，已達於實行竊盜之著手階段，亦堪認定。
  (四)被告於94年6 月19日10時許，在高雄縣鳳山市○○路與文濱
    路口附近，竊取證人丙○○所有車號VQ-2697 號廂型車內之
    物品，而為證人丙○○發覺時，手中已拿取證人丙○○所有
    之電鑽，係因與證人丙○○發生拉扯，該電鑽始掉落地上等
    情，亦據被告先後於警詢及本院準備程序中供稱：「那支電
    鑽是當時被害人拉我右手時，拉扯時掉下地上的」、「我確
    實有在上開時地行竊，但電鑽在我手中，因遭丙○○拉扯而
    掉落地上」等語明確，核與證人丙○○於警詢證稱：「我有
    抓到竊嫌右手」、「電鑽是我所有。竊嫌正從車內搬出時，
    被我發現緊張丟棄於地上」等語，大致相符，堪認被告前揭
    供稱：行竊之際，因遭證人丙○○發覺，並發生拉扯，以致
    手中之電鑽掉落等語，確屬實情。被告於偵查中雖曾辯稱：
    係證人丙○○手捉過來，把電鑽撞下來云云，嗣於本院審判
    期日又改稱：係伊的手不小心撥到等語，就該電鑽究竟係證
    人丙○○撞落地上或被告自行撥落，前後供述，彼此齟齬，
    顯見被告辯稱：並未手持電鑽乙節，亦係脫免刑責之詞，不
    足採信。然「竊盜罪既遂與未遂之區別，應以所竊之物已否
    移入自己權力支配之下為標準。若已將他人財物移歸自己所
    持，即應成立竊盜既遂罪」、「刑法上竊盜罪既遂未遂區分
    之標準，係採權力支配說，即行為人將竊盜之客體，移入一
    己實力支配之下者為既遂，若著手於竊盜，而尚未脫離他人
    之持有，或未移入一己實力支配之下者，則為未遂」，最高
    法院分別著有17年上字第509 號判例及84年度台上字第2256
    號判決參照。被告著手拿取證人丙○○放置於上開廂型車內
    之電鑽1 支時，尚未完全移入一己實力支配之下，即為證人
    丙○○發覺，並前往攔阻，進而發生拉扯，以致手中之電鑽
    掉落地上，自屬未遂。
  (五)綜上所述，本案事證明確，被告所辯各節，均非可採，被告
    連續竊盜犯行，洵堪認定，應予依法論科。
三、按刑法第321 條第1 項第3 款之攜帶兇器竊盜罪，係以行為
    人攜帶兇器竊盜為其加重條件，此所謂兇器，其種類並無限
    制，凡客觀上足對人之生命、身體、安全構成威脅，具有危
    險性之兇器均屬之，且祇須行竊時攜帶此種具有危險性之兇
    器為已足，並不以攜帶之初有行兇之意圖為必要，最高法院
    著有79年度臺上字第5253號判例可資參照。查被告以扣案之
    螺絲起子行竊，而依警卷所附照片顯示，該螺絲起子係屬鐵
    製物品，尖端尖銳堅硬，客觀上足以危害人之身體、生命之
    安全，依上開判例意旨說明，被告用以行竊之螺絲起子顯具
    有客觀危險性，自屬兇器無訛。核被告所為，係犯刑法第32
    0 條第1 項之普通竊盜既遂罪、、第321 條第2 項、第1項
    第3 款之攜帶兇器竊盜未遂罪、第320 條第3 項、第1 項之
    普通竊盜未遂罪。被告先後2 次普通竊盜既遂、1 次攜帶兇
    器竊盜未遂、1 次普通竊盜未遂犯行，時間緊接，手法相同
    ，觸犯構成要件相同之罪名，顯係基於概括犯意反覆為之，
    應依連續犯之規定，從一重論以攜帶兇器竊盜未遂罪，並加
    重其刑。公訴人雖未就(1)被告竊取不詳人士所有之電線3 捲
    、電鑽1 支、螺絲起子1 支；(2)攜帶客觀上足以危害人生命
    、身體，可供兇器使用之螺絲起子1 支，竊取證人戊○○所
    有車號ZL-5223 號自用小客貨內之物品而未遂；(3)竊取丙○○所有車號VQ-2697 號廂型車內之電鑽1 支未遂部分，一併
    起訴，然此未經起訴部分與前揭經起訴並由本院論罪科刑部
    分，具有連續犯之裁判上一罪關係，本院自得併予審理，附
    此敘明。被告前於92年間，因竊盜案件，經本院以92年度簡
    字第2306號判處有期徒刑2 月確定，並於93年1 月31日執行
    完畢，有臺灣高等法院被告前案紀錄表1 份在卷可佐，是被
    告於有期徒刑執行完畢後，5 年內再犯本件有期徒刑以上之
    罪，為累犯，應依法遞予加重其刑。又被告就94年4 月29日
    持螺絲起子竊取證人戊○○所有自用小客貨車內之物品之加
    重竊盜部分，雖已著手於竊盜行為之實行而不遂，為未遂犯
    ，應依刑法第26條前段之規定，減輕其刑。被告同時有刑之
    加重及減輕事由，應先遞加重後減之。
四、原審認被告罪證明確，予以論罪科刑，固非無見，惟就(1)被
    告竊取不詳人士所有之電線3 捲、電鑽1 支、螺絲起子1 支
    ；(2)攜帶客觀上足以危害人生命、身體，可供兇器使用之螺
    絲起子1 支，竊取證人戊○○所有車號ZL-5223 號自用小客
    貨內之物品而未遂；(3)竊取丙○○所有車號VQ-2697 號廂型
    車內之電鑽1 支未遂等移送併辦部分，原審不及審究，致未
    依連續犯之規定，加重其刑，容有未洽。上訴人上訴意旨，
    指摘原判決不當，為有理由，自應由本院予以撤銷改判。爰
    審酌被告正值壯年，於前案執行期滿後，仍不思以正當途徑
    獲取財物，竟屢次竊取他人財物，行為實屬不該，惟念及被
    告坦承部分犯行，且被告竊得財物價值非鉅等一切情狀，量
    處如主文所示之刑。另車號YET-070 號重型機車，係被告所
    有，且係供被告行竊時所使用之交通工具，除據被告自承在
    卷外，並有車車籍作業系統1 紙附卷可證，惟本院審酌被告
    竊取財物之價值非鉅，犯罪情節尚屬輕微，而其所有之重型
    機車，除為被告使用之唯一之交通工具，且其價值亦遠高於
    被告行竊之物品，若予以沒收，顯不符比例原則，爰不依刑
    法第38條第1 項第2 款規定宣告沒收。至於扣案之電線3 捲
    、電鑽1 支及螺絲起子1 支，並非被告所有，而係被告竊得
    之物，已如前述，依法自不得宣告沒收，亦此敘明。
五、按檢察官聲請以簡易判決處刑之案件，經法院認為不合刑事
    訴訟法第451 條之1 第4 項但書之情形者，應適用通常程序
    審判之，刑事訴訟法第452 條定有明文。又刑事訴訟法第45
    5 條之1 第3 項規定，對於簡易判決之上訴，準用同法第三
    編第一章及第二章之規定，是管轄第二審之地方法院合議庭
    受理簡易判決上訴案件，應依通常程序審理，其認案件有刑
    事訴訟法第452 條所定第一審應適用通常程序審判而不得適
    用簡易程序審判之情形者，應撤銷原簡易判決，逕依通常程
    序為第一審判決。從而，依前開說明，本件被告既經本院判
    處有期徒刑8 月，不得易科罰金，且未諭知緩刑，自有刑事
    訴訟法第452 條所定第一審應適用通常程序審判而不得適用
    簡易程序審判之情形，自應撤銷原簡易判決，逕依通常程序
    為第一審判決，是檢察官、被告如不服本判決，自可提起上
    訴，附此敘明。
據上論斷，應依刑事訴訟法第455 條之1 第1 項、第3 項、第45
2 條、第369 條第1 項前段、第364 條、第299 條第1 項前段，
刑法第321 條第2 項、第1 項第3 款、第56條、第47條、第26條
第1 項，逕為第一審判決如主文所示之刑。
本案經檢察官丁○○到庭執行職務。
中　　華　　民　　國　　94　　年　　10　　月　　26　　日
                  刑事第十庭  審判長法  官  徐美麗
                                    法  官  莊珮吟
                                    法　官  高增泓
以上正本證明與原本無異。
如不服本判決，應於收受送達後10日內向本院提出上訴書狀。
中　　華　　民　　國　　94　　年　　10　　月　　26　　日
                                    書記官  林慧芬
附錄本案論罪科刑法條：
刑法第321條
犯竊盜罪而有左列情形之一者，處六月以上、五年以下有期徒刑：
一  於夜間侵入住宅或有人居住之建築物、船艦或隱匿其內而犯之
    者。
二  毀越門扇、牆垣或其他安全設備而犯之者。
三  攜帶兇器而犯之者。
四  結夥三人以上而犯之者。
五  乘火災、水災或其他災害之際而犯之者。
六  在車站或埠頭而犯之者。
前項之未遂犯罰之。
刑法第320 條
意圖為自己或第三人不法之所有，而竊取他人之動產者，為竊盜
罪，處5 年以下有期徒刑、拘役或500 元以下罰金。
意圖為自己或第三人不法之利益，而竊佔他人之不動產者，依前
項之規定處斷。
前2 項之未遂犯罰之。
